最高法院民事裁定
                                   111年度台上字第2157號
上  訴  人  梁秀珍                                    
訴訟代理人  李亢和律師
被 上訴 人  温秀蘭                                   
            温秀玉        
            温明亮         
共      同
訴訟代理人  林秉嶔律師
被 上訴 人  温正治                                   
            温正雄        
            温正明              
            温正春                 
上列當事人間請求土地所有權移轉登記事件，上訴人對於中華民
國111年3月31日臺灣高等法院花蓮分院第二審判決（110年度原
上字第4號），提起上訴，本院裁定如下：
    主  文
上訴駁回。
第三審訴訟費用由上訴人負擔。
    理  由
按上訴第三審法院，非以原判決違背法令為理由，不得為之。
  又提起上訴，上訴狀內應記載上訴理由，表明原判決所違背之
  法令及其具體內容，暨依訴訟資料合於該違背法令之具體事實
  ，其依民事訴訟法第469條之1規定提起上訴者，並應具體敘述
  為從事法之續造、確保裁判之一致性或其他所涉及之法律見解
  具有原則上重要性之理由。同法第467條、第470條第2項定有
  明文。而依同法第468條規定，判決不適用法規或適用不當者
  ，為違背法令；依同法第469條規定，判決有該條所列各款情
  形之一者，為當然違背法令。是當事人提起上訴，如以同法第
  469條所列各款情形為理由時，其上訴狀或理由書應表明該判
  決有合於各該條款規定情形之具體內容，及係依何訴訟資料合
  於該違背法令之具體事實。如依同法第468條規定，以原判決
  有不適用法規或適用法規不當為理由時，其上訴狀或理由書應
  表明該判決所違背之法令條項，或有關解釋字號、憲法法庭裁
  判意旨，或成文法以外之習慣或法理等及其具體內容，暨係依
  何訴訟資料合於該違背法令之具體事實，並具體敘述為從事法
  之續造、確保裁判之一致性或其他所涉及之法律見解具有原則
  上重要性之理由。上訴狀或理由書如未依上述方法表明，或其
  所表明者與上開法條規定不合時，即難認為已合法表明上訴理
  由，其上訴自非合法。
本件上訴人對於原判決提起上訴，雖以該判決違背法令為由，
  惟核其上訴理由狀所載內容，係就原審取捨證據、認定事實及
  解釋契約之職權行使，所論斷：第一審原告温正義（由被上訴
  人温秀蘭以次3人承受訴訟）、被上訴人温正治以次4人之被繼
  承人温明勳（民國91年12月3日死亡）與上訴人均為原住民。8
  9年11月23日温明勳將實際耕作之國有原住民保留地（下稱原
  保地）即坐落臺東縣○○鄉○○段000地號土地（下稱系爭土地）
  之耕作權借名登記在上訴人名下，並委任其處理後續申請登記
  土地所有權事宜，約定待將來上訴人取得該地所有權後，應予
  返還。按原保地耕作權在原住民族間之借名登記，與修正前山
  坡地保育利用條例第37條、原保地開發管理辦法第18條第1項
  規定，原保地永續供原住民族（集體或個人）所用，以落實維
  護、保障原住民族文化、經濟土地及生存權之規範目的尚無不
  合，與中華民國憲法增修條文第10條第11項、第12項規定保障
  原住民族國策之意旨無違，復查無相關禁止規定，應認該借名
  登記關係為有效。被上訴人（均為原住民）得依民法第541條
  第2項規定，請求上訴人將系爭土地所有權移轉登記予被上訴
  人全體公同共有等情，指摘其為不當，並就原審已論斷或其他
  贅述而與判決結果不生影響者，泛言未論斷或論斷違法，而未
  表明該判決所違背之法令及其具體內容，暨依訴訟資料合於該
  違背法令之具體事實，並具體敘述為從事法之續造、確保裁判
  之一致性或其他所涉及之法律見解具有原則上重要性之理由，
  難認其已合法表明上訴理由。依首揭說明，應認其上訴為不合
  法。末查，上訴人於本院始主張被上訴人應於温明勳死亡時行
  使返還請求權，卻遲至108年始提起本件訴訟，請求權已罹於
  時效等語，核屬新防禦方法，依民事訴訟法第476條第1項規定
  ，本院不得審酌，附此說明。
據上論結，本件上訴為不合法。依民事訴訟法第481條、第444
  條第1項、第95條、第78條，裁定如主文。
中　　華　　民　　國　　111 　年　　11　　月　　9 　　日
                      最高法院民事第六庭
                          審判長法官  魏  大  喨
                                法官  李  寶  堂
                                法官  林  玉  珮
                                法官  胡  宏  文
                                法官  高  榮  宏
本件正本證明與原本無異
                              　　　　書　記　官
中　　華　　民　　國　　111 　年　　11　　月　　15　　日